【裁判字號】    98,交聲,4145
【裁判日期】    981202
【裁判案由】    聲明異議
【裁判全文】
臺灣臺中地方法院交通事件裁定        98年度交聲字第4145號
原處分機關  交通部公路總局臺中區監理所
異  議  人  騰陽交通有限公司
即受處分人                    .
代  表  人  傅茂琳
上列異議人因違反道路交通管理處罰條例案件，對於交通部公路
總局臺中區監理所於98年10月15日所為之處分（原處分案號：中
監違字第裁60-G9H117250號），聲明異議，本院裁定如下：
    主  文
原處分關於記違規點數壹點部分撤銷。
其餘異議駁回。
    理  由
一、原處分意旨略以：本件異議人即受處分人騰陽交通有限公司
    所有之車牌號碼230-HZ號營業大貨車，於民國98年7月22日
    17時35分許，行經臺中市○○○路○段17巷口附近，有「限
    速50公里，經檢定合格儀器測照，時速72公里，超過規定之
    最高時速20公里以上40公里以下（超速22公里）」之違規，
    經臺中市警察局交通隊直屬第一分隊警員依採證照片開立舉
    發通知單逕行舉發。經原處分機關於98年10月15日以中監違
    字第裁60-G9H117250號違反道路交通管理事件裁決書裁決，
    依道路交通管理處罰條例第40條之規定，裁處異議人罰鍰新
    台幣（下同）1,800元，並記違規點數1點等語。
二、異議意旨略以：異議人所有之230-HZ號營業大貨車於該日在
    上開路段行走，但該路段是上坡路段不到300公尺的範圍，
    而該車裝設有行車紀錄器，記錄當天的時速，記錄卡上顯示
    沒有超速，和測速照相儀器不符合，爰依法聲明異議云云。
三、按汽車駕駛人，行車速度超過規定之最高時速，處新臺幣1,
    200元以上2,400元以下罰鍰，道路交通管理處罰條例第40條
    前段定有明文。又按汽車違反道路交通管理事件，經以科學
    儀器取得證據資料證明其行為違規，當場不能或不宜攔截製
    單舉發者，得逕行舉發之；前項逕行舉發，應記明車輛牌照
    號碼、車型等可資辨別之資料，查明汽車所有人姓名或名稱
    、住址後，並以該汽車所有人為被通知人製單舉發之；受舉
    發違反道路交通管理事件之受處罰人，認為受舉發之違規行
    為應歸責他人者，應於舉發違反道路交通管理事件通知單應
    到案日期前，檢附相關證據及應歸責人相關證明文件，向處
    罰機關告知應歸責人，處罰機關應即另行通知應歸責人到案
    依法處理，逾期未依規定辦理者，仍依本條例各該違反條款
    規定處罰；依本條例規定逕行舉發之案件，推定受逕行舉發
    人有過失，同條例第7條之2第1項第7款、第4項、第85條第1
    項、第4項亦分別定有明文。
四、經查：
（一）異議人所有之230-HZ號營業大貨車，於98年7月22日17時3
      5分許，行經臺中市○○○路○段17巷口附近，有「限速5
      0公里，經檢定合格儀器測照，時速72公里，超過規定之
      最高時速20公里以上40公里以下（超速22公里）」之違規
      ，經臺中市政府警察局交通隊直屬第一分隊利用雷達測速
      照相器測速、拍照後逕行舉發等情，有臺中市警察局中市
      警交字第G9H117250號舉發違反道路交通管理事件通知單
      、採證照片1張及臺中市警察局98年9月24日中市警交字第
      0980072433號函附卷可稽。又上開違規事項雖係以汽車駕
      駛人為規範處罰之對象，然本件異議人對於系爭營業大貨
      車為其公司所有之車輛乙節並未否認，又未曾依道路交通
      管理處罰條例第85條第1項之規定，檢附相關證據及應歸
      責人相關證明文件，向處罰機關告知應歸責人即實際駕駛
      人，致處罰機關無從另行通知應歸責人到案依法處理，是
      原處分機關以車輛所有人即本件異議人承擔上揭處罰責任
      ，應屬合法，先予敘明。
（二）本件據以確認系爭營業大貨車具有超速違規行為之測速照
      相機，為固定桿雷達測速儀，業經經濟部標準檢驗局檢定
      合格在案，有經濟部標準檢驗局97年11月6日出具之雷射
      測速儀檢定合格證書（規格：24.165GHz「K-band」照相
      式。廠牌：INFORMATION FIELD。型號：(1)主機：IF-SPEE
      D、(2)天線：IF-PLUS II。器號：(1)主機：SP-2689、(2)天
      線：08FPP2689。檢定合格單號碼：JOGA0000000A、JOGA0
      000000B。檢定日期：97年11月6日、有效期限：98年11月
      30日）1紙在卷可參，上開合格證書所載之雷達器號及證
      號，與異議人違規行為所附之採證照片上的記載相同（雷
      達：SP2689，證號：JOGA0000000AB）。而雷達測速器係
      利用雷達波以偵測移動物體速度，於無線電波之行進過程
      中，遇有物體時，該無線電波會被反射，且其反射回來之
      電波，其頻率及振幅將隨所遇物體之移動狀態而改變，當
      車速逾越所設定之速度時，採證相機即同步拍照存證，異
      議人所有之營業大貨車行車超速，既經合格檢查的科學儀
      器即雷達測速儀，利用發射雷達波反射原理實施速度偵測
      ，其具準確性，偵測結果自屬可信。
（三）異議人雖辯稱：依系爭營業大貨車於本件舉發違規當時之
      行車紀錄卡所顯示行車速度，其車速並未逾越行車限速云
      云，並提出上開行車紀錄紙為證。但行車紀錄器依道路交
      通安全規則之規定，為特定車種所應裝設，惟行車紀錄紙
      僅為備查參考之用（道路交通安全規則第89條第2項參照
      ），其主要目的係於一旦有車禍事故發生時，用以判別該
      車在發生車禍之前，是否有超速之違規行為，而非用為一
      般超速違規事實存否之認定證據。況異議人提出之行車紀
      錄紙上並沒有記載日期，是否係舉發違規當日之紀錄已非
      無疑。再者，當日駕駛之司機鍾享偉到庭則稱：98年7月2
      2日過中午之後有上高速公路，但依異議人提出之行車紀
      錄紙顯示，於98年7月22日上午9時至10時之間，有超過90
      公里的紀錄，顯係上開記錄紙所屬之車輛於當日9時至10
      時之間曾於高速公路上行駛，與異議人之司機鍾享偉所稱
      之時間不符，更難據以認定異議人提出之行車紀錄紙即為
      98年7月22日230-HZ號營業大貨車之行車紀錄。況且，置
      入行車紀錄紙時如未對準時間刻劃記號，則會有時間上之
      出入，異議人既無法舉證證明該行車紀錄紙，可以排除因
      人為疏失所致未對準時間刻劃記號之情形，以確認行車紀
      錄紙上之紀錄時間與實際正確時間相符，本院尚難僅憑異
      議意旨，遽為有利異議人之認定。
五、綜上所述，本件異議人所有之營業大貨車於上揭時、地，確
    有「限速50公里，經測速時速72里，超速22公里」之違規事
    實，應堪認定。原處分機關依道路交通管理處罰條例第40條
    及違反道路交通管理事件統一裁罰基準及處理細則之規定，
    裁處異議人罰鍰1,800元，核無違誤，異議人此部分之異議
    為無理由，應予駁回。又本件受處分人為法人，因收受舉發
    通知單之初，未檢附相關證據及證明文件向原處分機關依規
    定辦理歸責事宜，故應接受轉嫁處罰；但道路交通管理處罰
    條例第63條關於違規記點之規定，其處罰之對象明定為汽車
    駕駛人，且違規記點處分之目的，乃在於累積達一定點數後
    可執行吊扣或吊銷駕駛執照之處分，然本件受處分人為法人
    ，並無駕駛執照可供吊扣吊銷，故無違規記點處分之實益，
    與上揭法條規定以汽車駕駛人作為記點處罰之對象不符，自
    無從於處分時另記違規點數，故原處分機關依同條例第63條
    第1項第1款裁處併記受處分人違規點數1點之部分，即有未
    洽。準此，本件受處分人之異議雖無理由，然原處分機關關
    於此部分之裁決處分既有上開不當之處，自應由本院撤銷此
    部分之記點處分，以資適法。
據上論斷，應依道路交通案件處理辦法第19條、第20條前段，裁
定如主文。
中    華    民    國    98    年    12    月     2    日
                  交通法庭      法  官  施慶鴻
以上正本證明與原本無異。
如不服本裁定應於送達後5 日內向本院提出抗告狀。
                                書記官  賴瓊珠
中    華    民    國    98    年    12    月     2    日


司法院資訊處製作；財團法人民間司法改革基金會備份。
